【裁判字號】    91,重上,422
【裁判日期】    920225
【裁判案由】    侵權行為損害賠償
【裁判全文】
臺灣高等法院民事判決  九十一年度重上字第四二二號
      上  訴  人  乙○○
      法定代理人  顧建正
      訴訟代理人  顧建春
                  顧建國
      被上訴人    甲○○
右當事人間侵權行為損害賠償事件，上訴人對於中華民國九十年十一月十九日臺灣板
橋地方法院九十年度交重附民字第二八號第一審判決提起上訴，本院判決如左：
    主    文
原判決關於駁回上訴人後開第二項之訴部分，及該部分假執行之聲請，並訴訟費用之
裁判廢棄。
被上訴人應給付上訴人新台幣參佰零捌萬參仟壹佰壹拾參元，及自九十一年九月十日
起，至清償日止，按週年利率百分之五計算之利息。
其餘上訴駁回。
第一、二審訴訟費用，由被上訴人負擔十分之四，餘由上訴人負擔。
本判決命被上訴人給付部分，於上訴人以新台幣壹佰萬元或同額之中國信託銀行股份
有限公司雙和分行可轉讓定期存單為被上訴人預供擔保後得假執行。
    事    實
甲、上訴人方面：
一、聲明：
  (一)原判決廢棄。
  (二)被上訴人應給付上訴人新台幣（下同）八百十一萬八千六百五十三元，及自起訴
    狀繕本送達之翌日起至清償日止，按週年利率百分之五計算之利息。
  (三)願供現金或同額中國信託商業銀行股份有限公司雙和分行可轉讓定期存單為擔保
    ，宣告假執行。
二、陳述：除與原判決記載相同者外，補稱略以：
  (一)上訴人因本件交通事故，致智能與自主意識有明顯障礙，業經其親屬向法院聲請
    宣告禁治產暨選任顧建正為監護人。
  (二)上訴人請求之金額為八百一十一萬八千六百五十三元，其中包括到目前為止發生
    的醫藥費四九五六五三元，看護費六二三０００元，預估將來發生之看護費用四
    百萬元，以及慰撫金三百萬元。關於預估將來發生之費用是指看護費，因上訴人
    已經宣告禁治產無法自行生活，必須請人看護。又上訴人七十七歲，未受教育，
    配偶已去世，事故發生前無業，在家帶小孩，個人沒有財產，六個子女都已成年
    。
三、證據：除援用原審所提證據外，補提費用收據等為證。
乙、被上訴人方面：
    被上訴人未於言詞辯論期日到場，據其以前陳述：
一、聲明：上訴駁回。
二、陳述：除與原判決記載相同者外，補稱略以：
  (一)上訴人方 (含鄭宇傑）已經另從財團法人汽車交通事故特別補償基金一百四十一
    萬七千三百三十九元，其中一百二十萬是由上訴人所領取，應予扣除。被上訴人
    之機車並未投強制保險，所以由該財團法人代為補償。
  (二)對於本件事故之發生，上訴人與有過失。
  (三)被上訴人係專科畢業，目前無業，還沒有結婚，沒有財產。
三、證據：援用原審立證方法。
丙、本院依職權調閱台灣板橋地方法院九十年禁字第一七三號民事案全卷。
    理    由
一、本件被上訴人經合法通知，未於言詞辯論期日到場，核無民事訴訟法第三百八十
    六條所列各款情形，爰依上訴人之聲請，由其一造辯論而為判決。
二、上訴人於原審起訴請求被上訴人應給付一千二百零七萬四千六百二十一元及其利
    息，嗣於二審減縮請求被上訴人應給付八百十一萬八千六百五十三元及其利息，
    核屬減縮應受判決事項之聲明，依民事訴訟法第四百四十六條第一項但書規定，
    應予准許。
三、上訴人主張：被上訴人於民國九十年四月六日下午五時十分許，騎乘車號ＧＸＶ
    ─八八六號機車，沿臺北縣永和市○○路○段，由永和市往中和市方向行駛，途
    經永和市○○路○段二號前，應注意汽車行駛時，駕駛人應注意車前狀況，並隨
    時採取必要之安全措施，且行車速度，依標誌之規定，無標誌者，在市區道路時
    速不得超過四十公里，而依當時路況、天候、視線良好及其智識能力，並無不能
    注意情事，竟疏未注意車前狀況，且貿然以時速五十公里之速度超速行駛，適上
    訴人手牽十二歲以下之兒童鄭宇傑（八十一年六月十七日生），穿越設有分向限
    制線（雙黃線）之成功路，行經中途於雙黃線附近，被上訴人見狀閃避不及，將
    上訴人撞擊倒地，致上訴人受有頭部外傷併嚴重腦挫傷、顱底骨折、急性硬腦膜
    下血腫及多處腦出血及肺炎併呼吸衰竭等傷害。上訴人嗣經實施開顱手術，雖意
    識清醒，但雙腿癱瘓，無法行走，已達於重傷害之程度。被上訴人刑事部分並經
    本院刑事庭以過失傷害人致重傷罪名，判處被上訴人有期徒刑柒月確定在案。爰
    依侵權行為法律關係，請求被上訴人給付醫藥費、看護費、預估將來發生之費用
    、慰撫金等合計八百一十一萬八千六百五十三元等語。
四、被上訴人則以：上訴人方 (含鄭宇傑）已經另從財團法人汽車交通事故特別補償
    基金領取一百四十一萬七千三百三十九元，其中一百二十萬是由上訴人所領取，
    應予扣除。又對於本件事故之發生，上訴人與有過失等語，資為抗辯。
五、上訴人主張被上訴人於九十年四月六日下午五時十分許，騎乘車號ＧＸＶ─八八
    六號機車，沿臺北縣永和市○○路○段，由永和市往中和市方向行駛，途經永和
    市○○路○段二號前，應注意汽車行駛時，駕駛人應注意車前狀況，並隨時採取
    必要之安全措施，且行車速度，依標誌之規定，無標誌者，在市區道路時速不得
    超過四十公里，而依當時路況、天候、視線良好及其智識能力，並無不能注意情
    事，竟疏未注意車前狀況，且貿然以時速五十公里之速度超速行駛，適上訴人手
    牽十二歲以下之兒童鄭宇傑，穿越設有分向限制線（雙黃線）之成功路，行經中
    途於雙黃線附近，被上訴人見狀閃避不及，將上訴人撞擊倒地，致上訴人受有頭
    部外傷併嚴重腦挫傷、顱底骨折、急性硬腦膜下血腫及多處腦出血及肺炎併呼吸
    衰竭之傷害，上訴人因而為法院宣告禁治產，被上訴人並經本院九十一年交上易
    字第二五號刑事判決有罪確定等情，業據上訴人提出三軍總醫院診斷證明書一紙
    為證，被上訴人對其於上開時地騎乘機車肇事之事實亦不爭執，復經本院調取九
    十一年交上易字第一二六號刑事卷及台灣板橋地方九十年度禁字第一七三號卷宗
    核閱無訛，堪信上訴人之主張為真實。
六、按汽車行駛時，駕駛人應注意車前狀況，並隨時採取必要之安全措施，且行車速
    度，依標誌之規定，無標誌者，在市區道路時速不得超過四十公里，道路交通安
    全規則第九十四條第三項、第九十三條第一項第一款分別定有明文。本件肇事路
    段速限為時速四十公里，有前開刑事卷附道路交通事故調查報告表為憑，乃被上
    訴人自承肇事時速度為五十公里，參諸本件肇事後現場雙黃線附近之對向車道上
    遺有刮地痕七點八公尺，足認被上訴人有超速行駛之事實甚明，是被上訴人駕車
    行經前開地點，應注意車前狀況，並隨時採取必要之安全措施，且在市區道路時
    速不得超過四十公里，而依當時路況、天候及視線良好等，並無不能注意情事，
    ，詎被上訴人竟疏未注意上開規定，貿然以時速五十公里之速度超速行駛，致發
    現上訴人違規穿越劃設雙黃線道路時，未及適時採取閃煞之安全措施，造成上訴
    人受有前開重傷害，自有過失。台灣省台北縣區車輛行車事故鑑定委員會鑑定意
    見書亦同此認定，可資參照（見本院卷第三十七頁）
七、按因故意或過失，不法侵害他人之權利者，負損害賠償責任。不法侵害他人之身
    體或健康者，對於被害人因此喪失或減少勞動能力，或增加生活上之需要時，應
    負損害賠償責任。又不法侵害他人之身體、健康者，被害人雖非財產上之損害，
    亦得請求相當之金額，民法第一百八十四條第一項前段、第一百九十三條第一項
    、笫一百九十五條第一項分別定有明文。本件被上訴人就損害之發生有過失，已
    如前述，而上訴人所受之損害與被上訴人之過失行為間復有相當之因果關係，是
    上訴人本於侵權行為之法律關係請求被上訴人賠償醫療費用、增加生活上需要費
    用及非財產上損害賠償，揆諸前揭規定，核無不合，茲就上訴人請求賠償之金額
    分別敘明如左：
  (一)醫療費用部分：
    上訴人主張因本件車禍受傷，計支出醫藥費用四九五、六五三元，業據提出醫療
    費用收據為證，並為被上訴人所不爭執（本院卷第二十六頁），此部分上訴人主
    張自堪採信。
  (二)已發生之看護費部分：
    上訴人主張，其因本件車禍受傷，已成殘廢而為法院宣告禁治產，須僱人看護，
    迄九十年十一月止，共計支出看護費六二三、０００元，業據提出板橋地院九十
    一年度禁字第一七三號民事裁定書一份及看護費支出明細表等件為證，並為被上
    訴人所不爭執，（本院卷第二十六頁），此部分亦應認為真實。
  (三)預估將來發生之看護費部分：
    上訴人主張其因被宣告禁治產，無法自理生活，須請人看護，故請求自九十一年
    十二月一日起發生之看護費共計四百萬元云云。查上訴人因受禁治產宣告，無法
    自理生活而須僱人看護，其每月看護費為二五、０００元，此部分為被上訴人所
    不爭執，已如前述，上訴人係民國十四年三月六日出生，算至九十一年十二月一
    日時為七十七歲又八個月，其平均餘命尚有七點七二年，則依霍夫曼計算法計算
    一次給付之金額應為二、０００、０八０元〔25.000×12×6.133.601+25.000×
    12×0.72×（6.874.342－6.133.601）＝2.000.080〕，超過部分不應准許。
  (四)非財產上損害部分：
    被上訴人侵害上訴人之身體及健康，上訴人受有損害，當可請求精神上之損害賠
    償，而民法第一百九十五條第一項所賠償之金額是否相當，應斟酌雙方身分資力
    與加害程度，及其他各種情形核定相當數額，此有最高法院五十一年台上字第二
    二三號判例參照。查被上訴人自承為專科畢業，目前無業，無財產，上訴人則未
    受教育，無財產，又其受傷而受禁治產之宣告，肉體、精神自受極大痛苦等情，
    爰審酌兩造之身分、地位、經濟狀況、上訴人所受之痛苦、上訴人之過失情節等
    一切情狀，認上訴人請求精神慰藉金三百萬元核屬相當。
  (五)以上合計上訴人得請求之金額為六、一一八、七三三元。
    （495.653+623.000+2.000.080+3.000.000＝6.118.733）
八、再按損害之發生與擴大，被害人與有過失者，法院得減輕賠償金額或免除之，民
    法第二百十七條定有明文。本件上訴人違規穿越禁止跨越劃設有分向限制線之馬
    路，致為被上訴人撞倒受傷，是上訴人就本件車禍之發生與有過失（鑑定報告同
    此認定，可資參照），則被上訴人辯稱本件事故發生有過失相抵之適用，即屬可
    採，本院審酌兩造之過失程度，認被上訴人應負擔百分之七十之過失比例、上訴
    人應負擔百分之三十之過失比例責任。依此計算，被上訴人應賠償上訴人之金額
    為四、二八三、一一三元（6.118.733×0.7＝4.283.113）。惟上訴人已自財團
    法人汽車交通事故特別補償基金獲得一百二十萬元之補償（見本院卷二十六頁）
    ，從而上訴人請求之總額扣除一百二十萬元後，應為三、０八三、一一三元（
    4.283.113－1.200.000＝3.083.113）
九、縱上所述，上訴人本於侵權行為法律關係請求被上訴人給付參佰零捌萬參仟壹佰
    壹拾參元及自起訴狀繕本送達翌日即九十一年九月十日起至清償日止，按年利率
    百分之五計算之利息，為有理由，應予准許，逾此所為請求，為無理由，應予駁
    回。又上訴人勝訴部分，其陳明願供擔保為假執行之宣告，經核於法並無不合，
    爰酌定相當擔保金額准許之。至於上訴人敗訴部分，其假執行之聲請失所附麗，
    應併予駁回。原審就上開應准許部分，為上訴人敗訴之判決，並駁回其假執行之
    聲請，尚有未洽，上訴意旨求予廢棄改判，為有理由，爰由本院予以廢棄改判如
    主文第二項所示，並依聲請為附條件之假執行之宣告。至於上訴人之請求不應准
    許部分，原判決為上訴人敗訴之判決，並駁回其假執行之聲請，經核於法並無不
    合，上訴意旨求予廢棄改判，為無理由，應駁回其上訴。
十、本件事證已臻明確，兩造其餘攻擊防禦方法及所提證據，經審酌與判決結果不生
    影響，爰不一一論述，併此敘明。
十一、據上論結，本件上訴為一部有理由，一部無理由，依民事訴訟法第四百五十條
      、第四百四十九條第一項、第四百六十三條、第三百八十五條第一項前段、第
      三百九十條第二項、第七十九條但書，判決如主文。
中      華      民      國    九十二    年    二      月    二十五      日
                              民事第十八庭
                                  審判長法  官  尤  豐  彥
                                        法  官  湯  美  玉
                                        法  官  陳  金  圍
右正本係照原本作成。
如不服本判決，應於收受送達後二十日內向本院提出上訴書狀，其未表明上訴理由者
，應於提出上訴後二十日內向本院補提理由書狀（均須按他造當事人之人數附繕本）
上訴時應提出委任律師或具有律師資格之人之委任狀；委任有律師資格者，另應附具
律師及格證書及釋明委任人與受任人有民事訴訟法第四百六十六條之一第一項但書或
第二項（詳附註）所定關係之釋明文書影本。
中      華      民      國    九十二    年      二      月    二十六    日
                                        書記官  章  大  富
附註：
民事訴訟法第四百六十六條之一（第一項、第二項）：
對於第二審判決上訴，上訴人應委任律師為訴訟代理人。但上訴人或其法定代理人具
有律師資格者，不在此限。
上訴人之配偶、三親等內之血親、二親等內之姻親，或上訴人為法人、中央或地方機
關時，其所屬專任人員具有律師資格並經法院認為適當者，亦得為第三審訴訟代理人
。


司法院資訊處製作；財團法人民間司法改革基金會備份。
